【裁判字號】    99,上易,986
【裁判日期】    990819
【裁判案由】    竊盜
【裁判全文】
臺灣高等法院臺中分院刑事判決         99年度上易字第986號
上  訴  人
即  被  告  甲○○
上列上訴人因竊盜案件，不服臺灣彰化地方法院99年度易字第46
8號中華民國99年6月28日第一審判決（起訴案號：臺灣彰化地方
法院檢察署99年度偵字第3602、3685號），提起上訴，本院判決
如下：
    主  文
上訴駁回。
    理  由
一、按不服地方法院之第一審判決而上訴者，須提出上訴書狀，
    並應敘述具體理由，刑事訴訟法第三百六十一條第一項定有
    明文，此為上訴必備之程式；而所謂「具體理由」，必係依
    據卷內既有訴訟資料或提出新事證，指摘或表明第一審判決
    有何採證認事、用法或量刑等足以影響判決本旨之不當或違
    法，而構成應予撤銷之具體事由，始克當之（例如：依憑證
    據法則具體指出所採證據何以不具證據能力，或依憑卷證資
    料，明確指出所為證據證明力之判斷如何違背經驗、論理法
    則）；倘僅泛言原判決認定事實錯誤、違背法令、量刑失之
    過重或輕縱，而未依上揭意旨指出具體事由，或形式上雖已
    指出具體事由，然該事由縱使屬實，亦不足以認為原判決有
    何不當或違法者（例如：對不具有調查必要性之證據，法院
    未依聲請調查亦未說明理由，或援用證據不當，但除去該證
    據仍應為同一事實之認定），皆難謂係具體理由，俾與第二
    審上訴制度旨在請求第二審法院撤銷、變更第一審不當或違
    法之判決，以實現個案救濟之立法目的相契合，並節制濫行
    上訴（最高法院97年度臺上字第892號刑事判決參照）。次
    原審法院認為上訴不合法律上之程式者，應以裁定駁回之。
    第二審法院認為上訴書狀未敘述理由或上訴有第三百六十二
    條前段之情形者，應以判決駁回之。又分別為刑事訴訟法第
    三百六十二條、第三百六十七條所明定。再第三百六十七條
    之判決，得不經言詞辯論為之。同法第三百七十二條亦定有
    明文。
二、本件原判決以被告甲○○前於民國96、97年間分別因竊盜、
    竊盜、詐欺、施用毒品等案件，經法院裁定定其應執行刑為
    有期徒刑1年3月確定，甫於98年11月18日縮短刑期執行完畢
    。詎仍不知悔改，復意圖為自己不法之所有，先後為下列竊
    盜行為：(一)、於99年3月6日凌晨某時許，持其所有且客觀上
    足以危害人之生命、身體、安全可供兇器使用之T型扳手，
    在彰化縣埤頭鄉○○○路202巷29號前，以將該T型扳手插入
    電門啟動引擎之方式，竊取丙○○所有停放在上址之車號
    GU6-95 3號重型機車1輛，得手後隨即騎乘上開機車離去，
    並將該部機車作為其代步之工具。(二)、於99年3月10日上午4
    時至6時間某時，在彰化縣秀水鄉○○街530號前，見丁○○
    所有之車牌號碼PZ-0736號自用小貨車停置於該處無人看守
    ，竟持客觀上足以危害人之生命、身體、安全可供兇器使用
    之Y型扳手拆卸該車之車用電池1個，並將上開車用電池搬放
    至其所騎乘之機車上而竊取之，得手後隨即將上開車用電池
    搬運回家作為家中電源使用。(三)、於99年4月1日上午3時至4
    時間某時，在彰化縣彰化市○○街121巷25弄57號前，以將
    其自備鑰匙插入電門啟動引擎之方式，竊取乙○○所有停放
    在上址之車號MR2-860號重型機車，得手後隨即騎乘該部機
    車離去，並將該部機車作為其代步之工具等犯罪事實，業據
    被告坦承不諱，核與證人即被害人丙○○、丁○○、乙○○
    於警詢中指證之失竊情節相符，復有現場照片4張及贓物認
    領保管單3份在卷可稽，並有T型扳手、Y型扳手各1支及鑰匙
    4支扣案可資佐證，足認被告之自白與事實相符，其上開犯
    行均堪認定。因被告前受有期徒刑之執行完畢後，5年內故
    意再犯本案法定本刑有期徒刑以上之各罪，均為累犯，均應
    依刑法第47條第1項累犯規定加重其刑。審酌被告素行不佳
    ，猶未思改過遷善，不思循正途以獲取個人所需，竟圖以行
    竊手段，貪圖不勞而獲之非法利益，惟其犯後坦承犯行，尚
    有悔意，暨審酌其智識程度、生活狀況、被害人受害情節等
    一切情狀，分別量處有期徒刑捌月、柒月、伍月，並就主刑
    部分定應執行有期徒刑壹年伍月。已詳述所憑之證據及其認
    定之理由。經形式上觀察，核無不合。
三、上訴人即被告甲○○（下稱被告）上訴意旨略以：(一)、伊有
    自首竊盜，乃原審未依自首之規定予以減輕刑責。(二)、被告
    因思慮不足，抑制力弱，致為犯罪行為，而被告於偵、審均
    坦承犯行，犯後態度良好，原審未依刑法第57條規定斟酌科
    刑應審酌之一切情狀，亦未依刑法第59條規定酌量減輕被告
    之刑，就被告竊盜犯行之量刑及定應執行刑，實屬過重。爰
    提起上訴請求撤銷原判決云云。惟查：
(一)、原判決已認定「嗣員警因甲○○為毒品列管人口而至其住處
    盤查時，發覺停放於甲○○住處外之上開機車電門上插有T
    型扳手，合理懷疑該部機車為甲○○所竊取，遂詢問其有無
    竊取前開機車，經其坦承前開行為，而查知上情」，且系爭
    GU6-953號機車電源鑰匙孔上插有T型扳手，有照片在卷可稽
    （99偵3602卷第33頁），員警顯可合理懷疑該部機車係竊嫌
    以電源鑰匙孔上所插之T型扳手發動機車加以竊取，此亦經
    被告於警詢稱：以該機車電源鑰匙孔上所插之T型扳手用來
    竊盜該GU6-953號機車（99偵3602卷第21-22頁），並於原審
    稱：T型扳手一支是我的，是我用來竊取GU6-953號重機車（
    原審卷第43頁），均自承持電源鑰匙孔上所插之T型扳手發
    動機車加以竊取，且員警因甲○○為毒品列管人口盤查時，
    先發覺上情始加以詢問，被告當無自首可言，原審判決未依
    刑法第62條規定就被告犯罪事實欄一、(一)所示竊盜犯行，減
    輕其刑，洵無不合。
(二)、次按刑之量定，係實體法上賦予法院得為自由裁量之事項，
    倘未逾越法律所規定之範圍，或濫用其權限，即不得任意指
    摘為違法，又定執行刑，係以各宣告刑為基礎，宣告多數有
    期徒刑者，於各刑中之最長期以上，各刑合併之刑期以下，
    定其刑期，刑法第51條第5款定有明文。原審所為量刑，顯
    已斟酌刑法第57條各款所列情狀（包括被告上訴書狀中所強
    調其坦承犯行、態度良好等情），而未逾越法定刑度，業詳
    如前述，而所定之應執行刑亦在各刑合併之刑期以下，其量
    刑及定應執行刑均難認有何違法或不當之處，且無輕重失衡
    之情形。再按犯罪之情狀顯可憫恕，認科以最低度刑仍嫌過
    重者，得酌量減輕其刑，刑法第59條定有明文，又按刑法第
    59 條之酌量減輕其刑，必於犯罪之情狀，在客觀上足以引
    起一般同情，認為即予宣告法定低度刑期，猶嫌過重者，始
    有其適用（最高法院51年臺上字第899號判例可資參照）。
    查被告雖以其思慮不足，抑制力弱，致為犯罪行為云云，然
    此尚難認被告有有何犯罪之情狀在客觀上足以引起一般同情
    ，科以最低度刑仍嫌過重之情形，原審判決未援引刑法第59
    條對被告酌減其刑，並無不當之處。
四、綜上所述，被告上開上訴理由並未提出新事證以供調查，亦
    未依據卷內之訴訟資料，指摘原審判決有何足以影響判決本
    旨之不當或違法，而構成應予撤銷之具體事由，徒憑己意漫
    指原審判決不當，尚不足以動搖原審判決認定犯罪事實及量
    刑之基礎，難認係得上訴第二審之具體理由。依上揭說明，
    被告提起之第二審上訴為不合法律上程式，爰不經言詞辯論
    ，判決駁回上訴。
據上論斷，應依刑事訴訟法第三百六十七條前段、三百七十二條
，判決如主文。
中    華    民    國    99    年    8     月    19    日
            刑事第四庭    審判長法  官  洪  耀  宗
                                法  官  許  文  碩
                                法  官  蔡 王 金 全
上列正本證明與原本無異。
不得上訴。
                                書記官  林  元  威
中    華    民    國    99    年    8     月    19    日

司法院資訊處製作；財團法人民間司法改革基金會備份。
